【裁判字號】    95,裁,2795
【裁判日期】    951214
【裁判案由】    違章建築
【裁判全文】
最  高  行  政  法  院  裁  定
                                     95年度裁字第02795號
聲  請  人  丁○○
            乙○○
            甲○○
兼  共  同
訴訟代理人  丙○○
上列聲請人與臺北市政府工務局建築管理處、臺北市政府工務局
衛生下水道工程處間因違章建築事件，對於中華民國95年8月7日
本院95年度裁字第1711號裁定，聲請再審。本院裁定如下：
    主  文
再審之聲請駁回。
再審訴訟費用由聲請人負擔。
    理  由
一、按當事人對於本院所為裁定聲請再審，必須原裁定具有行政
    訴訟法第273條第1項、第2項所列情形之一者，始得為之。
    而該法條第1項第1款所謂「適用法規顯有錯誤」，係指原判
    決所適用之法規與該案應適用之現行法規相違背，或與解釋
    判例有所牴觸者而言。
二、本件聲請人前因違章建築事件提起行政訴訟，經臺北高等行
    政法院93年度訴字第102號裁定駁回其起訴，聲請人不服，
    提起抗告，本院以94年度裁字第1983號裁定駁回後，聲請人
    先後聲請再審，亦分別經本院95年度裁字第550號裁定及95
    年度裁字第1711號裁定（下稱原裁定）駁回其再審之聲請。
    茲聲請人復對原裁定聲請再審。其聲請再審意旨略謂：行政
    救濟為保障人民權利是採職權調查而非當事人進行主義，本
    案涉及聲請人之生命權及財產權，亦涉及公共安全及公共衛
    生，行政法院應依職權調查，聲請人已詳盡主張程序上及實
    體上之行政救濟權利，足證臺北高等行政法院93年度訴字第
    102號裁定及本院94年度裁字第1983號裁定、95年度裁字第5
    50號裁定及原裁定均顯然違法。臺北市大同區○○○路186
    號（無建築執照房屋）及178巷8號等防火間隔（巷）違建物
    既危害公共安全及妨礙公共衛生，且將聲請人臺北市大同區
    ○○○路184之1號防火間隔（巷）全面封堵，導致聲請人無
    緊急逃生出口通向太原路，亦無法設置衛生下水道，應優先
    列入拆除，並設置衛生下水道等語。
三、原裁定以：本院95年度裁字第550號裁定以聲請人不服之系
    爭函文既非典型之行政處分，亦非第二次裁決，自不得為行
    政訴訟之標的，據以駁回聲請人前次再審之聲請，並明聲
    請人所引司法院釋字第423號解釋及本院判例，均係就典型
    之行政處分而為闡釋，於本件尚無適用之餘地。及司法院釋
    字第574號解釋則針對修正民事訴訟法第466條，與憲法第16
    條之意旨並無不符，難謂牴觸憲法第7條、第16條及第23條
    ，與法治國之法律不溯及既往原則與信賴保護原則，亦均無
    違背等情所為闡明，核與本件得否提起行政訴訟，並不相涉
    等由。核其所適用之法規與本案應適用之現行法規，或與解
    釋判例均無違背。聲請意旨猶執原詞，爭執系爭函文為行政
    處分，應准許行政訴訟救濟云云，無非係其法律上歧異之見
    解，依首開說明，尚難謂本院95年度裁字第550號裁定有適
    用法規顯然錯誤之再審事由。次查聲請人提出之臺北市政府
    工務局95年1月24日北市建工字第09560642000號函，及臺北
    市政府建管處會勘紀錄表，係對臺北市○○○路○段281、28
    3號、歸綏街303巷23弄1、3、5、7等號房屋所為准予拆除之
    處置，與本案因係屬重複處分而不得作為行政爭訟之標的，
    二者情形顯有不同，自無從加以援引。是以本院95年度裁字
    第550號裁定縱對此予以斟酌，亦與確定裁判無影響者，仍
    不得據為再審之理由。前程序再審之聲請顯無再審理由，應
    予駁回；聲請意旨就相對人臺北市政府工務局衛生下水道工
    程處部分，並未表明任何再審事由，此部分再審之聲請為不
    合法等為由，駁回聲請人前程序再審之聲請。本院查，聲請
    人一再主張系爭函文，為行政處分，應允許其行政訴訟之救
    濟等語，係其法律見解之歧異，尚難據之指摘原裁定適用法
    規顯有錯誤。綜上所述，本件依聲請意旨，難認本院原確定
    裁定有行政訴訟法第273條第1項第1款之再審事由，本件再
    審之聲請為無理由，應予駁回。
四、依行政訴訟法第283條、第278條第2項、第104條、民事訴訟
    法第95條、第78條、第85條第1項前段，裁定如主文。
中    華    民    國    95    年    12    月    14    日
                  第一庭審判長法  官  劉  鑫  楨
                              法  官  吳  明  鴻
                              法  官  陳  秀  美
                              法  官  梁  松  雄
                              法  官  劉  介  中
以  上  正  本  證  明  與  原  本  無  異
中    華    民    國    95    年    12    月    14    日
                              書記官  王  史  民


司法院資訊處製作；財團法人民間司法改革基金會備份。
